臺灣高等法院臺南分院刑事判決　　　 96年度交上訴字第712號
上　訴　人
即　被　告　甲○○
上列上訴人因公共危險案件，不服臺灣台南地方法院九十六年度
交訴字第三號中華民國九十六年四月三十日第一審判決（起訴案
號：臺灣台南地方法院檢察署九十五年度偵字第一三二六○號）
，提起上訴，本院判決如下：
    主  文
原判決撤銷。
甲○○駕駛動力交通工具肇事，致人受傷而逃逸，處有期徒刑陸
月，減為有期徒刑參月，如易科罰金，以新台幣壹仟元，折算壹
日。
    事  實
一、甲○○於民國（下同）九十五年七月廿四日下午某時，駕駛
    三六八三─ＧＨ號小客車，沿台南市○○路○段外側快車道
    ，北往南行駛，於同晚七時五十分許，行經台南市○○路○
    段廿七巷口，欲向右變換車道時，不慎與同向由丙○○所駕
    駛Ｈ二Ｌ─五七二號機車，發生擦撞，致丙○○騎乘機車倒
    地，丙○○因而受有左腰及髖部擦傷傷害（過失傷害部分未
    據告訴）。詎甲○○於肇事致人受傷後，竟未對丙○○為必
    要救護行為，或報警處理，僅在肇事現場，停留約十秒，即
    駕車進入附近千越加油站，未加油即逃逸。嗣經加油站員工
    ，記下三六八三─ＧＨ號車牌後，經警循線，而查悉上情。
二、案經臺南市警察局第三分局報請臺灣臺南地方法院檢察署檢
    察官偵查起訴。
    理  由
甲、證據能力部分：
　　被告以外之人於審判外陳述，雖不符刑事訴訟法第一百五十
　  九條之一至第一百五十九條之四規定，而經當事人於審判程
    序同意作為證據，法院審酌該言詞陳述或書面陳述作成時情
    況，認為適當者，亦得為證據，刑事訴訟法第一百五十九條
    之五定有明文。查證人丙○○、乙○○於警詢經被告於原審
    審判程序中同意作為證據（詳原審卷十六頁），本院審酌該
    證言作成時情況，並無受到任何外力影響而為供述，認為適
    當，均有證據能力，合先說明。
乙、實體部分：
一、訊據上訴人即被告甲○○否認上開肇事逃逸犯行，辯稱：我
    不認罪，我當天經過肇事地點，是要幫我媽媽買金紙，我當
    時因身體不適、精神不佳，不知車禍發生，我是事後才知道
    ，我如知道車禍事情，我直線加速離開即可，沒必要開進加
    油站，且肇事當時，我車內放音樂沒聽到擦撞聲音，我進入
    加油站，是要避過海佃路紅燈，由加油站進入安通路，到中
    華北路，幫我媽媽買金紙；被害人機車與我車子並無相撞，
    我也未看見被害人有受傷，倒地位置我也不知情，我的車子
    原本就有補漆痕跡，擦撞地方有凹痕，警員的比對，我認為
    不專業，請求將車輛送專業鑑定云云。惟查：
  (一)被告於警詢供稱：警方於廿五日凌晨一時許，至台南市○○
    街二二七號，詢問我時，我向警方表示，未發生事故，且該
    三六八三一ＧＨ號小客車亦未有人駕駛出去，係因當時我人
    緊張，才向警方說謊，不過現在我願意向警方表示，我是肇
    事車輛駕駛人等語（詳警卷二頁）。被告一度坦承犯行，倘
    被告未有上開肇事逃逸犯行，豈有自攬逃逸責任之理！又被
    告雖辯稱：因警員於製作筆錄時告訴我，如我這樣說，不會
    開紅單，才不會肇事逃逸云云（詳原審六六頁）。然被告經
    檢察官訊問：警員係在製作筆錄前，抑在製作筆錄後，教你
    這樣說時，被告先稱：是製作筆錄後教的，其後改稱：是製
    作筆錄前教的云云（詳原審卷六六頁）。被告供詞反覆，所
    辯自非可信。又被告為高中畢業，受中等教育又非智障，豈
    不知，如此供述，將自攬肇事逃逸責任！所辯，顯非足採。
  (二)證人丙○○（被害機車駕駛人）於警詢供稱：擦撞後，我人
    車倒地，對方未立即停下，而是在事故地點旁，停十秒鐘後
    ，進入加油站；當時對方車輛未立即駛離，是慢慢駛入附近
    加油站；當時撞擊，力道很大；車子倒地後，有向前滑行等
    語（詳警卷六至七頁）。證人乙○○（加油站員工）於警詢
    證稱：三六八三─ＧＨ號小客車，駛入加油站最後一個加油
    車道，駛入時非常緩慢，我覺得怪怪的，就立即記下車號等
    語（詳偵查卷五頁），於偵查中又供稱：我有聽到碰的一聲
    ，沒看到案發經過等語（詳偵查卷廿七頁）。互核渠等證言
    ，足認二車撞擊，力道甚大，被害人丙○○騎乘機車，撞擊
    後，倒地滑行，應發出巨大撞擊及倒地滑行聲響，被告肇事
    後，於現場煞車停留，經慢駛入加油站內等情。依此，足以
    推論，被告駕車肇事時，於車內，應可感受到巨大撞擊力道
    ，並可聽到二車撞擊聲及被害人機車倒地滑行聲音，否則被
    告不會於肇事現場，煞車短暫停留。且證人乙○○亦不會在
    加油站，聽到車禍撞擊聲，而被告將車輛緩慢駛入加油站，
    應係想在加油站遠處觀看，被害人機車遭其撞擊後情形，並
    於觀察後，便於逃逸。
  (三)被告小客車肇事撞擊後，於右後車身輪胎上方，Ｃ柱下方葉
    子鈑留下凹陷撞擊痕跡，原審檢視該撞擊痕跡，其上並無銹
    蝕，亦無髒污，顯為新產生撞擊痕跡，且比對機車把手高度
    及小客車車身撞擊痕跡高度，二者相吻合，有車損照片在卷
    可稽（詳警卷廿五至廿六頁）。被告辯稱，該痕跡為舊有痕
    跡，二車未有撞擊云云，顯非足採，是本件自無再送鑑定必
    要。又被害人機車倒地後，於路面上遺留約六公尺刮地痕，
    有道路交通事故現場圖在卷可稽（詳警卷十二頁）。足認肇
    事二車撞擊，力道甚大，益證上開證人，就有關二車撞擊證
    言，堪以採信。是被告辯稱，未感受二車撞擊及未聽聞撞擊
    聲云云，要不足採。
  (四)被告於原審辯稱：我是從海佃路，進入千越加油站最後一個
    車道，再繞道安通路，右轉到濱海公路，往中華北路「萬里
    行金香舖」，幫我媽媽買金紙云云（詳原審卷六五頁）。然
    原審詢問被告：當日是否有買金紙？買多少金紙？被告竟答
    稱：時間太久，已忘記云云（詳原審卷六八頁）。被告其能
    夠清楚記得，當日肇事後，車輛行駛路線，及當日駕車外出
    目的，竟不記得是否曾為其母親買金紙，買多少金紙，實令
    人難以採信。是被告顯係肇事後心虛，為逃離肇事現場，而
    未為其母親完成買金紙行為。至被告辯稱：其倘有心逃逸，
    直接加速行駛即可，無必要進入加油站云云。然被告既稱，
    肇事當時前方，海佃路當時為紅燈等語（詳原審卷六五頁）
    。則被告自將為前方橫向車道行進中車輛及在海佃路前方等
    待紅燈車輛擋住，而無法加速逃逸，自以進入加油站，轉安
    通路行駛，為最佳逃逸路線。被告該部分辯詞，亦不足採。
  (五)綜上各情，被告對肇事當日駕車行向及目的，記憶深刻，肇
    事後，並能將車輛安全駕駛返家等情，足認被告肇事當時，
    思慮清晰，應無身體不適、精神不佳，或有其它心神喪失、
    精神耗弱情形。參以本件肇事二車，強力撞擊力道及聲響，
    均甚為強大，被告豈有不知，其發生車禍肇事之理！
  (六)綜上所述，足認被告所辯，均係卸責之詞，不足採信。此外
    有臺南市○○○道路交通事故初步分析研判表。臺南市
    警察局第三分局疑似道路交通事故肇事逃逸追查表。財團
    法人奇美醫院診斷證明書。道路交通事故現場圖。道路
    交通事故調查報告表(一)(二)。現場及查訪採證照片四二張。
    台南市警察局舉發違反道路交通管理事件通知單二紙。
    和解書。原審電話紀錄表。台南市郭綜合醫院九十六年
    三月一日郭綜發字第0960004207號函附相關病歷資料為證，
    本件被告肇事逃逸犯行，事證明確，堪以認定。
三、核被告所為，係犯刑法第一百八十五條之四駕駛動力交通工
    具肇事致人受傷逃逸罪。
四、原判決以被告罪證明確，因予論罪科刑，固非無見。惟查，
    本件被告犯行，係於九十六年四月廿四日前所為，合於中華
    民國九十六年罪犯減刑條例第二條第一項第三款所定減刑條
    件，原判決未及審酌，自有未洽。被告上訴意旨，否認犯行
    ，依上所述，固無理由。然原判決既有可議，自應由本院將
    原判決撤銷改判。爰審酌被告肇事後，未協助救護、旋即逃
    逸，罔顧他人生命、身體安全，然事後已與告訴人達成民事
　　和解賠償損害（詳偵查卷十八頁）及被告犯後在證據明確情
　  形下，猶否認犯行，犯後態度不佳等一切情狀，對被告量處
    有期徒刑六月，並依中華民國九十六年罪犯減刑條例第二條
    第一項第三款規定，就被告上開所宣告刑，減為有期徒刑三
    月，併依同條例第九條規定，諭知所處徒刑，如易科罰金，
    以新台幣一千元，折算一日之標準，以資懲戒。
據上論斷，應依刑事訴訟法第三百六十九條第一項前段、第三百
六十四條、第二百九十九條第一項前段，刑法第一百八十五條之
四、第四十一條第一項前段，中華民國九十六年罪犯減刑條例第
二條第一項第三款、第九條，判決如主文。
本案經檢察官徐松奎到庭執行職務。
中　　華　　民　　國　　96　　年　　8　　月　　30　　日
                  刑事第六庭    審判長法　官  蔡崇義
                                      法　官  杭起鶴
                                      法　官  董武全
以上正本證明與原本無異。
如不服本判決，應於收受本判決後十日內向本院提出上訴書狀。
其未敘述上訴理由者並得於提起上訴後十日內向本院補提理由書
狀（均須按他造當事人之人數附繕本）「切勿逕送上級法院」。
　　　　　　　　　　　　　　　　　　　書記官  許美惠
中　　華　　民　　國　　96　　年　　8　　月　　30　　日
附錄法條：
刑法第一百八十五條之四：
駕駛動力交通工具肇事，致人死傷而逃逸者，處六月以上五年以
下有期徒刑。
